臺灣苗栗地方法院刑事判決　　　　　　 99年度交易字第217號
公　訴　人　臺灣苗栗地方法院檢察署檢察官
被　　　告　鄭鴻富
上列被告因過失傷害案件，經檢察官提起公訴（99年度偵字第32
18號），本院判決如下：
    主  文
鄭鴻富犯過失傷害罪，處有期徒刑參月，如易科罰金，以新臺幣
壹仟元折算壹日。
    事  實
一、鄭鴻富於民國99年5 月6 日上午9 時15分許，駕駛車號2005
    -KX 號自用小貨車，沿苗栗縣竹南鎮臺61線由南往北方向行
    駛，行經竹南鎮中美里臺61線92公里北向慢車道欲駛至機專
    用車道時，本應注意變換車道時，應讓直行車先行，並注意
    安全距離及右後來車動態。而當時天氣晴、日間有光線、路
    面乾燥、無缺陷、無障礙物，並無不能注意之情事，竟疏未
    注意讓右側之直行車先行及保持安全距離，貿然向右偏入機
    車專用道。斯時，適有林憲宗騎乘車號659- GJH號重機車以
    時速60餘公里之速度（依當地標線速限為40公里），超速沿
    上述路段由南往北方向行駛於機車專用道，亦疏未注意車前
    狀況貿然往前行駛，致兩車發生擦撞，林憲宗因而人車倒地
    ，受有左踝壓砸傷合併骨折及脫位及三角肌斷裂、左側第二
    掌趾骨折、右膝撕裂傷、臉部及四肢多處擦挫傷等傷害。鄭
    鴻富於肇事後警員不知肇事者為何人之際，向據報前往處理
    之警員承認為肇事車輛之駕駛人，而自首接受裁判。
二、案經林憲宗訴由苗栗縣警察局頭份分局報告臺灣苗栗地方法
    院檢察署檢察官偵查起訴。
    理  由
一、本件被告鄭鴻富對於下列供述證據、非供述證據的證據能力
    均不爭執（參100 年2 月8 日準備程序筆錄第2 頁、100 年
    2 月23日審判筆錄第2 至3 頁），且無違法取得或顯不可信
    之情形，本院自得將之採為認定本件犯罪事實存否之證據，
    附此敘明。
二、被告鄭鴻富固坦承駕駛車牌號碼2005-KX 號自用小貨車，於
    上述時間，在苗栗縣竹南鎮中美里臺61線92公里北向處，與
    告訴人林憲宗所騎乘的車牌號碼車號659- GJH號重機車，發
    生擦撞，告訴人林憲宗倒地受傷等事實，但否認有過失，辯
    稱：伊是直行往前走，告訴人從後面速度很快，伊沒有看到
    他。告訴人是飆車行為，當時9 點多他上班已經來不及了。
    現場證據顯示，擦痕距離機車專用道為40公分，以告訴人機
    車的寬度及跟伊擦撞的點來看，不是在機車專用道上。是告
    訴人騎機車來撞伊，如果伊撞到他，告訴人應該飛到很遠的
    地方去，鑑定報告並未鑑定告訴人的車速等語。
三、惟查：
  (一)證人即告訴人林憲宗證稱伊在北向慢車道騎車號659- GJH號
    重機車，鄭鴻富跟伊同向，鄭鴻富在伊左邊，突然右轉至伊
    機車道，就撞倒伊。鄭鴻富右前門刮痕，就是擦撞伊的痕跡
    ，伊就掉到底下的叉路。鄭鴻富車損是右前車門，伊的車損
    是因伊車頭撞上新化宮的招牌，新化宮的招牌本來是黏在鐵
    製的標示牌上。當時的車速為時速60幾公里，伊被撞的地點
    在刮地痕起點附近，伊機車幾乎全毀，左踝壓砸傷合併骨折
    及脫位及三角肌斷裂、左側第二掌趾骨折、右膝撕裂傷、臉
    部及四肢多處擦挫傷等語（參偵卷第38至39頁、第13至15頁
    ）。
  (二)徵諸卷附道路交通事故現場圖2 份、道路交通事故調查報告
    表2 份（參偵卷第19至20頁、第21至22頁）、現場照片4 張
    （參偵卷第24至25頁）所示，可知臺61線苗栗縣竹南鎮中美
    里92公里北向處，係速限為時速40公里的路段，當時天氣晴
    、日間有光線、路面乾燥、無缺陷、無障礙物。而刮地痕起
    點係在苗栗縣竹南鎮中美里臺61線92公里北向慢車道右側機
    車專用道內，並往北延伸至前方標示牌處。告訴人所騎乘車
    號659- GJH號重機車，倒於標示牌北方即前方約3.40公尺處
    ，斷續刮地痕長20.4公尺，機車之車頭、車身大部分均有破
    裂之情形。再觀諸被告鄭鴻富駕駛車牌號碼2005-KX 號自用
    小貨車的車損照片1 張（參偵卷第31頁）、財團法人為恭紀
    念醫院乙種診斷證明書1 份（參偵卷第16頁）所示，可知該
    部車輛右前車門之「2500 DIESEL 」字樣下方有刮痕。告訴
    人林憲宗於當日則受有左踝壓砸傷合併骨折及脫位及三角肌
    斷裂、左側第二掌趾骨折、右膝撕裂傷、臉部及四肢多處擦
    挫傷等傷害。由此可見，被告駕駛車號2005-KX 號自用小貨
    車右前車門，與告訴人林憲宗所騎乘的機車，係在前述路段
    北向慢車道右側機車專用道內發生擦撞，足徵告訴人林憲宗
    上述證詞屬實，堪以採信。
  (三)再衡酌被告鄭鴻富陳稱：「（問：肇事前行進方向、車道及
    肇事經過情形？）我駕駛上述自小客貨車2005-KX 號，自台
    61線由南向北行駛，至肇事地點時，我車因開的很慢到路旁
    機車道上，乙輛重機車659- GJH號，自台61線由南往北行駛
    ，自我車後方來，因對方車速很快，自我車右側要超過去，
    不慎碰撞到我車後，滑行後撞倒路旁的標示桿，因而肇事」
    等語（參偵卷第11頁），可知被告鄭鴻富於99年5 月6 日上
    午9 時15分許，駕駛上述自用小客貨車，沿臺61線由南往北
    方向行駛，行經苗栗縣竹南鎮中美里臺61線92公里北向慢車
    道時，當時天候路況視線均屬良好。斯時，告訴人林憲宗正
    騎乘前述重型機車，沿上述路段之機車專用道，以時速60餘
    公里之速度，由南往北方向超速行駛，行經苗栗縣竹南鎮中
    美里臺61線92公里北向慢車道右側之機車專用道之際，被告
    鄭鴻富則由該處慢車道駛至右側機專用車道，其所駕駛之上
    述號自用小貨車右前車門，與告訴人林憲宗所騎乘的機車發
    生擦撞，告訴人林憲宗的機車在前述機車專用道內與地面接
    觸產生刮地痕，該部機車並滑向前方即北方交岔路口附近停
    止，告訴人林憲宗則受有前述傷害等事實，應可認定。
  (四)按車輛在變換車道時，應讓直行車先行並注意安全距離；車
    輛行車速度應依速限標誌或標線之規定，行駛時駕駛人應注
    意車前狀況並隨時保持必要之安全措施，道路交通安全規則
    第98條第1 項第6 款、第93條第1 項、第94條第3 項分別定
    有明文。本件被告鄭鴻富駕駛前述自用小客貨車，行經苗栗
    縣竹南鎮中美里臺61線92公里北向慢車道，欲變換車道駛入
    右側之機車專用道，應注意讓直行車先行，及注意右後來車
    動態。而依當時的天候路況視線均屬良好，並無不能注意的
    情事。告訴人林憲宗騎乘前述機車，以60餘公里的速度超速
    行駛於前述機車專用道。斯時，被告鄭鴻富疏未注意右後方
    之告訴人林憲宗正騎乘機車往北行駛的狀態，駕駛前述自用
    小客貨車，貿然往右側之機車專用道行駛；被告林憲宗亦疏
    未注意被告所駕駛的自用小客貨車正由慢車道往右駛入機車
    專用道的動態，被告鄭鴻富駕駛之上述號自用小貨車右前車
    門，與告訴人林憲宗所騎乘的機車發生擦撞，告訴人林憲宗
    人車倒地後受有前述傷害，應為本件車禍發的經過。而本件
    經臺灣省車輛行車事故覆議鑑定委員會鑑定結果，亦同此認
    定，此有臺灣省車輛行車事故覆議鑑定委員會100 年1 月11
    日覆議字第1006200155號函及同函所附覆議字第991852號覆
    議意見書各1 份在卷可稽（附於審卷99年11月23日準備程序
    筆錄之後）。告訴人林憲宗因本件車禍而受有前述傷害，已
    如前述。而被告鄭鴻富因上述的過失，造成告訴人林憲宗受
    傷，告訴人林憲宗的受傷，與被告鄭鴻富上述過失間具有相
    當因果關係，被告鄭鴻富因過失而致他人傷害乙節，堪以認
    定。
  (五)至被告鄭鴻富以上述情詞置辯，然查：
    1.被告鄭鴻富於車禍發生當日接受警員詢問時陳稱伊駕駛自
      用小客貨車至肇事地點，很慢的開到機車道上等語（參偵
      卷第11頁），核與告訴人林憲宗證稱鄭鴻富原在伊左邊，
      突然突然右轉至伊機車道，就撞倒伊等語（參偵卷第38頁
      ）相符。且依據道路交通事故現場圖2 份、照片2 張（參
      偵卷第19至20頁、第24頁）所示，可見機車倒地刮地痕起
      點係在機車專用道內，足證兩車擦撞處係位在上述路段機
      車專用道內等事實，已如前述。其於審理時改稱擦撞點不
      是在機車專用道上等語，應為卸責之詞，不足採信。
    2.被告鄭鴻富辯稱告訴人車速過快在飆車，伊未見告訴人騎
      機車前來，係告訴人的機車來撞伊的車等語。但查，被告
      駕駛前述自用小客貨車，行經竹南鎮中美里臺61線92公里
      北向慢車道，向右駛入機車專用道，而與同向行駛於該路
      段機車專用道之告訴人林憲宗的機車擦撞，導致告訴人林
      憲宗人車倒地受傷等情，已如前述。被告駕車變換車道時
      ，應讓直行車先行並注意安全距離，道路交通安全規則第
      98條第1 項第6 款定有明文，亦如前述。準此，被告變換
      車道至機車專用道，竟未注意右後方是否有機車行駛前來
      的狀況，適足以證明，其在變換車道時，並未應讓直行車
      先行及注意安全距離，實有駕駛疏失。
    3.告訴人林憲宗騎乘上述機車，以時速60餘公里的速度，行
      駛於前述機車專用道，而未注意依速限（即時速40公里）
      規定行駛，且疏未注意車前即被告鄭鴻富之自用小客貨車
      動態，致2 車於上述路段之機車專用道內擦撞而肇事，雖
      與有過失，然仍無解免於被告鄭鴻富之過失責任。
  (六)綜上，被告鄭鴻富的辯解，均為臨訟卸責之詞，不足為採。
    此外，復有道路交通事故現場圖、道路交通事故調查報告表
    、現場照片、財團法人為恭紀念醫院乙種診斷證明書、臺灣
    省車輛行車事故覆議鑑定委員會100 年1 月11日覆議字第10
    06200155號函及同函所附覆議字第991852號覆議意見書在卷
    可佐，被告鄭鴻富過失傷害犯行，堪以認定。
四、核被告所為，係犯刑法第284 條第1 項前段之過失傷害罪。
    被告肇事後於警員不知肇事者為何人之際，向據報前往處理
    之警員承認為肇事車輛之駕駛人，而自首接受裁判等情，此
    有本院公務電話紀錄1 份在卷可考，被告係對於未發覺之犯
    罪，表示願接受裁判之意，爰依刑法第62條前段自首之規定
    ，依法減輕其刑。爰審酌被告無因犯罪為法院判刑後執行完
    畢的前科紀錄，足見其素行尚佳，此有臺灣高等法院被告全
    國前案紀錄表1 份在卷可稽，並兼衡被告此次係肇事主因、
    告訴人受傷害的程度、被告迄今未賠償告訴人損失等一切情
    狀，及斟酌檢察官的具體求刑，量處如主文所示之刑，並諭
    知易科罰金之折算標準。
據上論斷，應依刑事訴訟法第299 條第1 項前段，刑法第284 條
第1 項前段、第62條前段、第41條第1 項前段，刑法施行法第1
條之1 第1 項、第2 項前段，判決如主文。
本案經檢察官林文中到庭執行職務。
中    華    民    國   100    年    3     月    9     日
                  刑事第一庭  法  官  呂曾達
以上正本證明與原本無異。
如不服本判決，應於收受判決後10日內向本院提出上訴書狀，並
應敘述具體理由。其未敘述上訴理由者，應於上訴期間屆滿後20
日內向本院補提理由書( 均須按他造當事人之人數附繕本) ，「
切勿逕送上級法院」。告訴人或被害人如對本判決不服者，應具
備理由請求檢察官上訴，其上訴期間之計算係以檢察官收受判決
正本之日期為準。
                              書記官  劉容辰
中    華    民    國   100    年    3     月    9     日
附錄本案論罪科刑法條：
中華民國刑法第284 條第1 項前段。
（過失傷害罪）
因過失傷害人者，處 6 月以下有期徒刑、拘役或 5 百元以下罰
金。